臺灣高等法院臺南分院刑事裁定　　　　　　　　九十四年度交抗字第九號　　Ｃ
　　　抗　告　人
　　　即受處分人　甲　○　○
右抗告人因違反道路交通管理處罰條例案件，不服臺灣嘉義地方法院中華民國九十三
年十二月二十四日裁定（九十三年度交聲字第一八七號），提起抗告，本院裁定如左
：
      主      文
抗告駁回。
      理      由
一、本件抗告意旨略以：
  (一)原審裁定認抗告人已逾二十日之異議期間，惟原處分機關民國（下同）九十三年
    九月六日嘉監裁字第裁七○─Ｌ00000000號裁決書上係載：「一罰鍰新
    台幣參仟陸佰元‧‧‧罰鍰限於九十三年十月六日前繳納。二上開罰鍰逾期不繳
    納之處分：(一)自九十三年十月七日起易處吊扣駕駛執照五個月，並限於九十三年
    十月二十一日前繳送。‧‧‧」，可知抗告人於九十三年十月二十一日前繳送駕
    駛執照即可，故抗告人於九十三年十月十二日向原處分機關提出異議，並未逾九
    十三年十月二十一日之期限。
  (二)又抗告人係於九十三年七月二十六日即向原處分機關提出陳述單及查詢單，嗣於
    九十三年十月十二日再向原處分機關提出異議，一切均依法定程序辦理，而前開
    裁決書從頭至尾都未見受處分人如有不服，應依時效向法院提出異議之文字，故
    逾時之責任應歸原處分機關承擔，不應歸責抗告人。
  (三)再本件係於九十一年四月十九日十九時四十分違規，而原處分機關卻於九十三年
    九月六日始作成裁決，足足逾越二年四個月的時間，原處分機關之裁決有無逾時
    效期間，亦不無疑義。又抗告人於九十三年七月二十三日以電話向原處分機關查
    詢時，承辦人林彩鳳小姐係告以本件裁決乃依據照相，故舉發警察應提示本件違
    規照片以服人云云。
二、原審裁定意旨則略以：異議人甲○○於九十三年九月上旬間之住所地址為嘉義縣
    中埔鄉○○路○段七三二巷五五弄二八號，而該戶戶長李祥自八十七年一月間起
    亦設籍居住該處，故原處分機關嘉監裁字第裁七○─Ｌ00000000號裁決
    書於九十三年九月七日送達至異議人之上開住處，並由有辨別事理能力之同居人
    李祥簽收，揆諸九十一年九月一日修正法規名稱施行前之違反道路交通管理事件
    統一裁罰標準及處理細則（現名為違反道路交通管理事件統一裁罰基準及處理細
    則）第五條、行政程序法第七十二條第一項及第二項之規定，本件裁決書已發生
    合法送達於異議人之效力。而本件裁決書既已於九十三年九月七日合法送達於異
    議人，則異議人即應於收到裁決書之翌日起二十日內聲明異議，惟異議人卻遲至
    同年十月十二日始向原處分機關聲明異議，縱依法扣除在途期間二日後，亦顯已
    逾二十日之異議期間，故其異議不適法，應依道路交通案件處理辦法第十八條第
    一項，駁回異議等語。
三、按受處分人不服道路交通管理處罰條例第八條主管機關所為之處罰，得於接到裁
    決書之翌日起二十日內，向管轄地方法院聲明異議；道路交通管理處罰條例第八
    十七條第一項定有明文。
四、經查：
  (一)本件抗告人雖曾於九十三年七月二十六日，對原處分機關九十三年七月十三日嘉
    監裁字第裁七○─Ｌ00000000號裁決書提出「交通違規陳述單及查詢單
    」（本院卷第七頁），惟原處分機關業於九十三年八月三日以九十三年嘉監裁字
    第○八四六九號函將該裁決處分廢止，有該函件附於原處分機關聲明異議案件卷
    宗內可佐（見該卷宗第十頁），則抗告人仍應依法定期限對本件九十三年九月六
    日嘉監裁字第裁七○─Ｌ00000000號裁決書聲明異議，方屬適法，合先
    敘明。
  (二)又違反道路交通管理事件統一裁罰基準及處理細則第四十四條第一項固然規定：
    「違反道路交通管理事件行為人，未依規定自動繳納罰鍰，或未依規定到案聽候
    裁決，處罰機關應於舉發違反道路交通管理事件通知單送達二個月內依基準表逕
    行裁決之」，惟此規定僅係督促處罰機關儘速處理之內部規定，以免形成積案致
    逾五年行政執行之時效（行政程序法第一百三十一條參照），並非裁決時效之規
    定，故抗告人以本件係於九十一年四月十九日十九時四十分違規，而原處分機關
    卻遲至九十三年九月六日始作成裁決，已逾二年四個月之時間，而指摘原處分機
    關之裁決有逾時效期間云云，並無可取。
  (三)另綜觀原處分機關九十三年九月六日嘉監裁字第裁七○─Ｌ00000000號
    裁決書之「處罰主文」記載：「一罰鍰新台幣參仟陸佰元整，並依第六十三條第
    一項記違規點數二點。罰鍰限於九十三年十月六日前繳納。二上開罰鍰逾期不繳
    納之處分：(一)自九十三年十月七日起易處吊扣駕駛執照五個月，並限於九十三年
    十月二十一日前繳送。(二)九十三年十月二十一日前未繳送駕駛執照者，自九十三
    年十月二十二日起易處吊銷，並逕行註銷駕駛執照。(三)駕駛執照吊（註）銷後，
    自九十三年十月二十二日起一年內不得重新考領駕駛執照」，明確可知遵期於九
    十三年十月二十一日前繳送駕駛執照的法律效果，僅係抗告人得免於再受更重之
    處罰，即免於「自九十三年十月二十二日起易處吊銷，並逕行註銷駕駛執照，且
    自九十三年十月二十二日起一年內不得重新考領駕駛執照。」之處分而已，並無
    任何曉諭（教示）抗告人應於九十三年十月二十一日前「聲明異議」之旨，抗告
    人逕自以之為聲明異議之期間，而認其並無逾越二十日之聲明異議期間云云，顯
    有誤會。又前開裁決書之「附記」亦載：「一受處分人不服處罰者，得於接到裁
    決書之翌日起二十日內，以司法狀紙提出聲明異議，載明裁決日期、字號及理由
    、交由本（嘉義區監理所）所轉送管轄地方法院」，故抗告人謂該裁決書從頭至
    尾都未見受處分人如有不服，應於時效內向法院提出異議之文字云云，亦無可採
    。而抗告人既未遵守二十日之聲明異議期間，則本院即無審酌本件有無舉發違規
    照片存在之必要，附此說明。
五、綜上所述，抗告人抗辯本件聲明異議之期間為九十三年十月二十一日以前，既無
    可採，則原審以原處分機關九十三年九月六日嘉監裁字第裁七○─Ｌ00000
    000號裁決書，既已於九十三年九月七日合法送達於抗告人，則抗告人遲至同
    年十月十二日始向原處分機關聲明異議，依法扣除在途期間二日後，顯已逾二十
    日之異議期間，而裁定駁回異議，本院經核並無不合，抗告意旨猶執前詞指摘原
    裁定不當，為無理由，應予駁回。
據上論斷，應依刑事訴訟法第四百十二條，裁定如主文。
中    華    民    國      九十四      年      二      月      十八      日
                                  臺灣高等法院臺南分院刑事第五庭
                                      審判長法官  楊    明    章
                                            法官  顏    基    典
                                            法官  沈    揚    仁
右正本證明與原本無異。
不得再抗告。
                                      法院書記官  李    梅    菊
中    華    民    國  九十四      年      二      月      二十一    日
